【裁判字號】    99,財管,70
【裁判日期】    991119
【裁判案由】    選任遺產管理人
【裁判全文】
臺灣臺北地方法院民事裁定              99年度財管字第70號
    聲  請  人  陳釗治
    被繼承人    林寶霖
上列聲請人聲請選任被繼承人林寶霖之遺產管理人事件，本院裁
定如下：
    主  文
選任財政部國有財產局台灣北區辦事處為被繼承人林寶霖之遺產
管理人。
准對被繼承人林寶霖（男、民國○○年○月○○日生，身分證統一編
號：Ｚ000000000號、生前最後住所：台北市○○區○○街35號4
樓之7，於民國88年1月1日死亡）之繼承人為承認繼承之公示催
告。
被繼承人之大陸地區以外之繼承人，應自前項公示催告最後登載
新聞紙之日起，壹年內承認繼承；其大陸地區之繼承人，應自被
繼承人死亡之日（即日）起參年內以書面向本院為繼承之表示，
上述期限屆滿，無繼承人承認繼承時，被繼承人之遺產，於清償
債權，並交付遺贈物後，如有剩餘即歸屬國庫。
財政部國有財產局臺灣北區辦事處應於本裁定確定之日起貳拾日
內將本裁定登載公報、新聞紙或其他相類之傳播工具，並將登載
證據檢送本院，逾期視為撤回公示催告之聲請。
程序費用新台幣壹千元由被繼承人之遺產負擔。
    理  由
一、按繼承開始時，繼承人有無不明，而無親屬會議或親屬會議
    未於一個月內選定遺產管理人者，利害關係人得聲請法院選
    任遺產管理人，並由法院依公示催告程序，定六個月以上之
    期限，公告繼承人，命其於期限內承認繼承，民法第1177條
    、第1178條第1項、第2項規定甚明。又大陸地區人民繼承台
    灣地區人民之遺產，應於繼承開始起三年內以書面向被繼承
    人住所地之法院為繼承之表示，逾期視為拋棄其繼承權，台
    灣地區與大陸地區人民關係條例第66條第1項亦有明文。
二、聲請意旨略以：被繼承人林寶霖於民國 88 年 1 月 1 日死
    亡，遺有新竹縣義民段第 2293、2294、2295 地號等四筆土
    地，聲請人為共有人之一，已向臺灣新竹地方法院訴請分割
    共有物，並列被繼承人之配偶及二名子女為被告，惟被繼承
    人之配偶及二名子女到庭提出鈞院 88 年度繼字第 84 號拋
    棄繼承准予備查函，表示已拋棄繼承。觀之前揭准予備查函
    可知被繼承人之配偶、第一、三順位繼承人皆已拋棄繼承，
    第二、四順位繼承人已死亡，是否仍有法定繼承人不明，親
    屬會議並未於一個月內選定遺產管理人，致聲請人上開分割
    共有物事件訴訟程序停止，而無法繼續行使權利，為確保聲
    請人之權利，爰依法聲請指定被繼承人林寶霖之遺產管理人
    等語。
三、聲請人主張之事實，業據提出民事起訴狀影本、本院 88 年
    度繼字第 84 號家事法庭准予備查通知等件，堪信屬實。又
    本件被繼承人林寶霖自 88 年 1 月 1 日死亡迄今，顯逾民
    法第 1177  條所定 1 個月時間，又本院查無被繼承人之親
    屬曾經召開親屬會議，或曾經議決被繼承人之遺產管理人，
    並依民法第 1177 條向本院報明之情形，故依首揭法條規定
    ，是否尚有其他繼承人不明時，自得由利害關係人提出聲請
    選任遺產管理人並為承認繼承之公告。
四、而民法第1177條之立法理由指明遺產管理人之指定，旨在維
    護公益及被繼承人債權人之利益，顯非以遺產管理人管理遺
    產是否有實質利益為考量，參以非訟事件法第149 條第3 項
    規定，法院所選任之遺產管理人得由自然人、公務機關任之
    ，本條規定之修法理由為無人承認繼承之遺產清理完畢後，
    如有賸餘，應歸屬國庫，而國有財產向由公務機關擔任管理
    人，故除自然人外，亦得選任適當之公務機關任之。爰審酌
    管理被繼承人林寶霖遺產之地緣關係與便利性，認聲請人聲
    請指定財政部國有財產局台灣北區辦事處為被繼承人林寶霖
    之遺產管理人並無不當，應予准許。
五、次按公示催告之公告，應黏貼於法院之公告處，並登載於公
    報、新聞紙或其他相類之傳播工具；前項登載公報、新聞紙
    或其他相類之傳播工具之日期或期間由法院定之；聲請人未
    依前項規定登載者，視為撤回公示催告之聲請，民法第1179
    條第1項第3款、民事訴訟法第542 條定有明文。本院既准聲
    請人對於被繼承人林寶霖之繼承人為承認繼承之公示催告，
    爰併依上開規定裁定如主文第 4 項所示。
六、依非訟事件法第 157 條，裁定如主文。
中    華    民    國    99    年    11    月    19    日
                        家事法庭法  官  彭南元
以上正本係照原本作成。
如不服本裁定應於送達後10日內向本院提出抗告狀，並繳納抗告
費新臺幣1,000元。
中    華    民    國    99    年    11    月    19    日
                                書記官  尹遜言

司法院資訊處製作；財團法人民間司法改革基金會備份。
